臺灣彰化地方法院民事判決
110年度訴字第1160號
原      告  邱慧珠  
            楊松允  
共      同
訴訟代理人  張崇哲律師
複  代理人  黃瑋俐律師
被      告  庇俄斯科技股份有限公司

法定代理人  賴昌源  

上列當事人間請求返還租賃物等事件，本院於民國111年11月9日
言詞辯論終結，判決如下：
    主  文
一、被告應將附表編號1及2所示之地上物遷讓返還原告邱慧珠。
二、被告應將附表編號3所示之土地返還原告楊松允。
三、訴訟費用由被告負擔。
四、本判決第1項於原告邱慧珠以新臺幣88萬3,000元為被告供擔
    保後，得假執行。但被告如以新臺幣264萬7,600元為原告邱
    慧珠預供擔保，得免為假執行。
五、本判決第2項於原告楊松允以新臺幣24萬元為被告供擔保後
    ，得假執行。但被告如以新臺幣72萬1,292元為原告楊松允
    預供擔保，得免為假執行。
    事實及理由
一、被告經合法通知，未於言詞辯論期日到場，核無民事訴訟法
    第386條所列各款情事，爰依原告之聲請，准由原告一造辯
    論而為判決。
二、原告主張：
  ㈠坐落彰化縣○○鄉○○段000地號土地（下稱系爭土地）為原告楊
    松允所有，其上有如附表編號1及2所示建物（下稱系爭建物
    ）為原告邱慧珠所有。被告前向原告邱慧珠承租系爭建物，
    並於民國110年5月14日簽立房屋租賃契約書（下稱系爭租約
    ），租賃期間自110年5月14日起至115年6月13日止，每月租
    金為新臺幣（下同）15萬9,290元，此金額含租賃稅10％（即
    1萬5,929元）、二代健保補充費用2.11％（即3,361元），故
    原告邱慧珠實收租金為每月14萬元，租金差額則由承租人代
    為繳稅，且被告應於系爭租約簽立日以1年為1期給付租金。
    詎被告所簽發為支付第1年租金之支票（即發票日為110年6
    月14日、金額168萬元、發票人為謙邑建設開發有限公司、
    付款人為陽信銀行桃園分行及票據號碼為AE0000000號之支
    票，下稱系爭支票），因存款不足而遭退票，被告僅於110
    年7月26日匯款14萬元至原告邱慧珠之帳戶，僅給付1個月份
    之租金，是被告自110年6月15日起，已遲付租金達2個月之
    租額。
  ㈡原告邱慧珠遂於110年9月17日委請律師代向被告催告於函到3
    日內給付積欠租金，否則逾期不再催告即終止系爭租約。被
    告於110年9月22日收受前揭催告函文迄今，仍遲未給付租金
    ，系爭租約既於110年9月26日終止，被告迄未將系爭建物返
    還原告邱慧珠，原告邱慧珠依系爭租約第7條第2項約定及民
    法第455條前段規定，請求被告遷讓返還系爭建物。
  ㈢另被告迄未返還附表編號3所示土地上之門口鐵門鑰匙，原告
    楊松允依民法第767條第1項前段及中段規定，請求被告返還
    附表編號3所示土地等語，並聲明：如主文第1及2項所示，
    並願供擔保，請准宣告假執行。
三、被告未於準備程序及言詞辯論期日到場，惟具狀答辯：
  ㈠被告於110年5月14日向原告邱慧珠承租系爭建物，作為生產
    醫療用手套之工廠使用，原告邱慧珠竟隱瞞系爭建物2樓後
    面部分為違章建築，且系爭土地係登記於他人名下之事實，
    直至會計師為被告代為申請工廠登記時，因無法申請工廠登
    記，始悉上情。而在租賃物之瑕疵擔保責任中，不外乎出租
    人對租賃物之交付保持義務及修繕義務，使租賃物於交付時
    及租賃關係存續中，均應保持其合於約定使用及收益之狀態
    ，原告邱慧珠前揭隱瞞情形，違反房東應告知房客違章建築
    之附隨義務，造成被告無法申請工廠登記而造成訂單延遲及
    裝潢損失。
  ㈡被告於111年8月25日上午7時，授權員工前往系爭建物處理公
    司紙盒及口罩事宜，並請3輛大貨車及堆高機欲進入系爭建
    物，竟遭原告等人阻擋進入系爭建物，致被告權益受損，已
    構成強制罪，且發現原告邱慧珠有擅自侵入系爭建物更換建
    物鐵門鑰匙等語。
四、本院之判斷：
  ㈠原告前揭有關被告積欠租金之主張，業據其提出系爭建物110
    年全期房屋稅繳納證明書、建築改良物所有權狀、系爭土地
    之第一類謄本、本院公證處110年度彰院公字第000000000號
    公證書暨房屋租賃契約書、支票暨退票理由、原告邱慧珠所
    有彰化銀行帳戶存摺交易明細及元誠法律事務所110年9月17
    日(110)誠哲字第032號函暨雙掛號回執聯（見本院卷第23至
    51及195頁）等影本附卷可稽，且為被告所未爭執，堪信為
    真實。
  ㈡承租人租金支付有遲延者，出租人得定相當期限，催告承租
    人支付租金，如承租人於其期限內不為支付，出租人得終止
    契約；租賃物為房屋者，遲付租金之總額，非達二個月之租
    額，不得依前項之規定，終止契約。其租金約定於每期開始
    時支付者，並應於遲延給付逾二個月時，始得終止契約；承
    租人於租賃關係終止後，應返還租賃物，民法第440條第1、
    2項及第455條前段分別定有明文。而依系爭租約第3條第3項
    約定，被告應於系爭租約簽立日以1年為1期給付租金，而被
    告所交付系爭支票因存款不足而遭退票，被告僅於110年7月
    26日匯款14萬元予原告邱慧珠，則原告邱慧珠於110年9月17
    日委請律師向被告催告給付欠繳之租金時，被告已積欠110
    年6至9月共4個月之租金，則原告邱慧珠之委任律師以元誠
    法律事務所110年9月17日(110)誠哲字第032號函（見本院卷
    47及49頁），催告被告於該函到達後3日內給付所積欠之租
    金，並表明逾期不再催告即終止租約，被告於110年9月22日
    既收受前揭催告函文，迄至原告於110年11月4日向本院提起
    本件訴訟時，已經過相當期間而仍未給付積欠之租金，自已
    發生合法終止系爭租約之效力，是原告邱慧珠依民法第455
    條前段規定，請求被告遷讓返還系爭建物，即非無據。
  ㈢復所有人對於無權占有或侵奪其所有物者，得請求返還之，
    民法第767條第1項亦有明文。被告既未能提出證據證明有合
    法占有附表編號3所示土地之使用權源，則原告楊松允依民
    法第767條第1項前段規定，請求被告返還附表編號3所示土
    地，亦屬有據。至原告楊松允另援引民法第767條第1項中段
    規定，為請求權基礎部分，因原告楊松允未敘明被告有何妨
    害其對於附表編號3所示土地所有權須命被告除去之情事，
    應屬原告楊松允誤引條文，附此指明。
  ㈣被告所辯稱原告邱慧珠未事先告知系爭建物有部分為違章建
    築，且系爭土地非原告邱慧珠所有，不能合法設立工廠，而
    有違反附隨義務等語，經原告邱慧珠否認，並陳稱系爭租約
    第4條第1項僅約定「本房屋係供營業使用」，兩造未約定原
    告邱慧珠出租之系爭建物須合於建築法規，並使被告得合法
    將系爭建物申辦工廠登記等語。經本院衡諸系爭租約第4條
    第1項僅約明「本房屋係供營業使用」，而非如被告所辯約
    定為工廠使用，難認原告邱慧珠有違反系爭租約之附隨義務
    。況被告所辯如上之附隨義務，核與給付租金之主給付義務
    ，難認有同時履行抗辯之相當性，故被告亦難執此為拒付租
    金之正當理由。至被告聲請本院向彰化縣政府調查系爭建物
    有無部分屬違章建築部分，因本院認系爭建物縱有部分為違
    章建築，亦不影響被告未依約繳納租金而遭原告邱慧珠合法
    終止系爭租約，並應遷讓返還系爭建物予原告邱慧珠之結果
    ，爰認無調查之必要。
  ㈤被告另辯稱被告於111年8月25日上午7時許，派員前往系爭建
    物欲處理內部事務，遭原告等人阻擋而違反強制罪部分，因
    被告確有積欠租金，則原告邱慧珠主張其依民法第445條第1
    項規定，對於被告留置於系爭建物內之物，行使留置權，亦
    非顯然無據，且此亦非被告欠租之合法正當理由，併此敘明
    。
五、據上論結，原告邱慧珠及楊松允分別依民法第455條前段及
    第767條第1項前段規定，請求被告遷讓返還系爭建物及附表
    編號3所示土地，均有理由，應予准許。
六、本院既為被告敗訴之判決，依民事訴訟法第390條第2項規定
    ，依原告之聲請，爰宣告原告分別為被告供如主文第4及5項
    前段所示之相當擔保金後，得為假執行。另依同法第392條
    第2項規定，依職權宣告被告分別為原告預供如主文第4及5
    項後段所示之擔保，得免為假執行。
七、本件事證業臻明確，兩造其餘主張、攻擊防禦方法及證據資
    料，經本院審酌後認均不足以影響本件判決之結果，爰不逐
    一論列。
八、訴訟費用負擔之依據：民事訴訟法第78條。
中　　華　　民　　國　　111 　年　　11　　月　　30　　日
                  民事第三庭  審判長法　官　洪榮謙
                                    法  官  鍾孟容
                                    法  官  林彥宇
附表：
 編號  附圖 編號 不動產標的        坐落土地    占有面積 （㎡） 地上物   縣市 鄉鎮市區 地段 地號   1 A  彰化縣   二水鄉   修仁段   324  803.42 二層樓鋼筋混凝土建物 2 B     700.87 一層鐵皮屋 3 C     138.71  備註： ⑴附圖為彰化縣田中地政事務所110年12月15日田土丈字第1378號土地複丈成果圖。 ⑵編號1及2所示地上物：門牌號碼為彰化縣○○鄉○○路0段000巷00號。        
以上為正本係照原本作成。
如不服本判決，應於送達後20日內，向本院提出上訴狀並表明上
訴理由，如於本判決宣示後送達前提起上訴者，應於判決送達後
20日內補提上訴理由書（須附繕本）；並向本院繳足上訴裁判費
（如委任律師提起上訴，請注意民事訴訟法施行法第9條規定）
。
中　　華　　民　　國　　111 　年　　11　　月　　30　　日
                                    書記官  林嘉賢